台灣彰化地方法院刑事判決　　　　　　　　　　　　　九十年度易字第一五九七號
　　公　訴　人　臺灣彰化地方法院檢察署檢察官
　　被　　　告　甲○○
　　選任辯護人　黃精良律師
右列被告因違反證券交易法等案件，經檢察官提起公訴（九十年度偵字第五八一一號
），本院判決如左：
    主  文
甲○○違反非證券商不得經營證券業務之規定，處有期徒刑參月，如易科罰金，以參
佰元折算壹日，緩刑貳年。
扣案之之資訊費收據肆張、通訊錄陸張、會議紀錄壹冊、盤商聯誼會名冊壹冊、資料
片及系統片各壹片、全未上市股票交易制度建議報告壹冊、勤格科技集團相關資料肆
本、代徵稅額繳款書壹冊、存摺貳本、資誠投資股份有限公司相關資料伍本以及股東
資料壹拾伍份均沒收。
    事  實
一、甲○○係彰化縣彰化市○○里○○路一六七號一樓上增投資有限公司（以下簡稱
    上增公司）之負責人（上增公司登記之營業項目為「一般投資業」，不包括「證
    券金融事業」，並非證券商），明知非證券商不得經營證券業務，竟自民國（下
    同）八十九年（起訴書誤載為九十年）五月間起，在上址，擅自從事未上市（櫃
    ）公司股票之仲介買賣。仲介方式為客戶先向上增公司詢問欲買賣股票名稱、價
    格後，上增公司再負責幫客戶詢問盤商價格，再回覆客戶欲買賣股票價格，如果
    客戶同意，再與客戶訂立買賣契約，並預先收取二成訂金及向客戶拿取身分證影
    本、印章，以便辦理股票過戶手續，俟股票過戶手續辦好後再向客戶收取股價剩
    餘八成款項，另上增公司則再收取買賣金額千分之五手續費，以此方式違反證券
    交易法第四十四條第一項後段之規定，非證券商不得經營證券業務。迄於九十年
    八月一日，始為法務部調查局彰化縣調查站調查員當場查獲，並扣得被告所有，
    供非法仲介買賣未上市（櫃）所用之資訊費收據四張、通訊錄六張、會議紀錄乙
    冊、盤商聯誼會名冊乙冊、資料片及系統片各乙片、全未上市股票交易制度建議
    報告乙冊、勤格科技集團相關資料四本、代徵稅額繳款書乙冊、存摺兩本、資誠
    投資股份有限公司相關資料五本以及股東資料十五份。
二、案經法務部調查局彰化縣調查站（以下簡稱彰化調查站）移送臺灣彰化地方法院
    檢察署檢察官偵查起訴。
    理  由
一、右開犯罪事實，迭據被告甲○○於彰化調查站調查中以及本院審理時供承不諱，
    核與證人即上增公司之職員乙○○所證述：「（問：有無在上增公司服務過？）
    有，是甲○○僱用我的，期間從八十九年八月間到九十年八月底，我是一般職員
    ，一個月三萬元，我們公司只有我與被告甲○○二人，我們有從事未上市公司股
    票的仲介買賣，我的工作類似證券公司的營業員，即客戶打電話來我幫忙掛單買
    賣，成交時我們向買方收取成交額二成的訂金，成交後幫客戶辦理過戶，過戶後
    ，再收取剩餘八成金額，收到錢後就交給被告甲○○處理，我則向委託客戶收取
    千分之三到五不等費用，我從事的都是未上市公司股票，每月營業額約十萬、二
    十萬，客戶來源都是熟識的朋友。」等情節悉相吻合，復有前揭扣案之物品及照
    片等在卷足資佐證。是被告上開自白核與事實相符，堪以採信。本案事證已臻明
    確，被告等三人犯行洵堪認定，應依法論科。
二、核被告甲○○所為，係違反證券交易法第四十四條第一項後段之規定，應依證券
    交易法第一百七十五條論處。被告以一個營業行為，違反上開證券交易法之規定
    ，繼續數月始被查獲，仍僅成立單純一罪。爰審酌被告之品行、犯罪之動機、智
    識程度、目的、手段、所生危害及犯後坦承犯行且態度良好等一切情狀，量處如
    主文所示之刑，並諭知易科罰金之折算標準，以資懲儆。末查，被告甲○○前未
    曾受有期徒刑以上刑之宣告，此有臺灣彰化地方法院檢察署刑案資料查註紀錄表
    乙紙在卷可稽，犯後亦深知悔悟，其經此教訓，應知警惕而無再犯之虞，所宣告
    之刑，認以暫不執行為適當，併予宣告緩刑二年，以勵自新。扣案之資訊費收據
    四張、通訊錄六張、會議紀錄乙冊、盤商聯誼會名冊乙冊、資料片及系統片各乙
    片、全未上市股票交易制度建議報告乙冊、勤格科技集團相關資料四本、代徵稅
    額繳款書乙冊、存摺兩本、資誠投資股份有限公司相關資料五本以及股東資料十
    五份，係被告所有，供非法仲介買賣未上市（櫃）所用之物，應依法宣告沒收。
    另扣案之未上市股票五十一張，並非供被告犯罪所用之物，故無從併予宣告沒收
    ，附此敘明。
三、公訴意旨略以：被告甲○○係上增公司之負責人，明知上增公司登記之營業項目
    為一般投資業，竟自八十九年五月間起，在上址，擅自從事未上市公司股票之仲
    介買賣，經營登記範圍以外之業務，因認被告甲○○尚涉犯有公司法第十五條第
    三項、第一項之罪嫌云云。按犯罪後之法律已廢止其刑罰者，應諭知免訴之判決
    ，刑事訴訟法第三百零二條第四款定有明文。經查：公司法第十五條第三項有關
    公司負責人經營登記範圍以外業務之刑事處罰規定，業經立法院三讀通過修正刪
    除，並經總統於九十年十一月十二日公布，同年月十四日生效，是被告犯罪後，
    公司法第十五條第三項已廢止其刑罰，惟依公訴意旨，被告此部分犯行與前揭有
    罪部分犯行具有想像競合犯之裁判上一罪關係，爰不另為免訴諭知，併此敘明。
據上論斷，應依刑事訴訟法第二百九十九條第一項前段，證券交易法第一百七十五條
，刑法第十一條前段、第四十一條第一項、第七十四條第一款，第三十八條第一項第
二款，罰金罰鍰提高標準條例第二條，判決如主文。
本案經檢察官詹昭書到庭執行職務。
中      華      民      國     九十一     年     三     月    十  二    日
                                   臺灣彰化地方法院刑事第二庭
                                       法      官  康  弼  周
右正本證明與原本無異。
如不服本判決，應於判決送達後十日內向本院提出上訴狀( 須附繕本 )。
                                       法院書記官  詹  國  立
中      華      民      國     九十一     年     三     月    十  三    日
證券交易法第一百七十五條
違反第十八條第一項、第二十二條、第四十三條第一項、第四十三條之一第二項、第
四十四條第一項至第三項、第六十條第一項、第六十二條第一項、第九十三條、第九
十六條至第九十八條、第一百十六條、第一百二十條、第一百五十七條之一第一項或
第一百六十條之規定者，處二年以下有期徒刑、拘役或科或併科十五萬元以下罰金。
